臺灣高雄地方法院刑事判決　　　　　　　100年度訴字第592號
公　訴　人　臺灣高雄地方法院檢察署檢察官
被　　　告　黃美鳳
上列被告因毒品危害防制條例案件，經檢察官提起公訴（100 年
度撤緩毒偵字第21號）及當庭以言詞追加起訴，嗣本院訊問被告
後，因被告就100 年度撤緩毒偵字第21號被訴事實為有罪之陳述
，並詢問檢察官、被告意見後，乃裁定此部份由獨任法官進行簡
式審判程序，並與上揭追加起訴部分合併辯論，本院判決如下：
    主  文
黃美鳳犯如附表編號1 至6 所示之罪，各處如附表編號1 至6 所
示之刑，應執行有期徒刑貳年月，扣案之第一級毒品海洛因肆
包含包裝袋（毒品驗前淨重0.111 公克，驗後淨重0.104 公克；
驗前淨重0.137 公克、驗後淨重0.128 公克；驗前淨重0.090 公
克、驗後淨重0. 081公克；驗前淨重0.084 公克，驗後淨重0.07
5 公克），均沒收銷燬之。
    事  實
一、黃美鳳於民國97年間，因施用毒品案件，經本院裁定送觀察
    勒戒後，認無繼續施用毒品傾向，於98年6 月5 日觀察勒戒
    執行完畢釋放，並經高雄地方法院檢察署檢察官以98年度毒
    偵緝字第197 號為不起訴處分確定。詎仍未戒除毒癮，於觀
    察勒戒執行完畢釋放後5 年內，明知海洛因、甲基安非他命
    業經公告為毒品危害防制條例第2 條第2 項第1 款、第2 款
    所列管之第一級毒品、第二級毒品，不得非法持有、施用，
    詎仍基於施用第一級、第二級毒品及持有第一級毒品之犯意
    ，分別於附表編號1 至3 所示之時間、地點施用第一級毒品
    海洛因以及於附表編號4 所示之時間、地點施用第二級毒品
    甲基安非他命；另於附表編號5 、6 所示之時間、地點持有
    第一級毒品海洛因，嗣分別於：(1)98年10月10日下午4 時許
    ，在其位於高雄市前金區○○○路61號11樓之20住處前，為
    警查獲並扣得第一級毒品海洛因1 小包（驗前淨重0.111 公
    克、驗後淨重0.104 公克）；(2)99年1 月15日下午5 時30分
    許，在高雄縣鳳山市（現改制為高雄市鳳山區，下同）光華
    東路與國泰路口，為警查獲並當場扣得第一級毒品海洛因3
    小包（驗前淨重0.137 公克、驗後淨重0.128 公克；驗前淨
    重0.090 公克、驗後淨重0.081 公克；驗前淨重0.084 公克
    ，驗後淨重0.075 公克）；(3)99年2 月4 日下午5 時40分許
    ，在高雄縣鳳山市○○路與南光街口，為警查獲係屬毒品列
    管人口，且均經警帶至警局採其尿液送驗後，檢驗結果均呈
    海洛因代謝後之嗎啡、可待因及甲基安非他命、安非他命陽
    性反應，始知悉上情。
二、案經高雄市政府警察局前鎮分局、三民第二分局移送高雄地
    方法院檢察署檢察官偵查起訴及追加起訴。
    理  由
壹、程序部分：
一、按除簡式審判程序、簡易程序及第376 條第1 款、第2 款所
    列之罪之案件外，第一審應行合議審判，刑事訴訟法第284
    條之1 定有明文。本件檢察官以100 年度撤緩毒偵字第21號
    提起公訴（即被告黃美鳳施用第一級毒品、第二級毒品）部
    分，被告黃美鳳所犯係死刑、無期徒刑、最輕本刑為3 年以
    上有期徒刑以外之罪，其於本院準備程序中就被訴事實為有
    罪之陳述，經本院告知簡式審判程序之旨，並聽取檢察官、
    被告之意見後，認為適宜進行簡式審判程序，依刑事訴訟法
    第273 條之1 第1 項規定，於100 年6 月8 日當庭裁定由獨
    任法官進行簡式審判程序。又檢察官以言詞追加起訴部分（
    即被告持有第一級毒品部分），因被告持有之第一級毒品重
    量尚未達加重之標準，依照毒品危害防制條例第11條第1 項
    規定，此部份最重本刑為3 年以下有期徒刑，屬於刑事訴訟
    法第376 條第1 款之罪，是參照刑事訴訟法第284 條之1 之
    規定，亦得由獨任法官進行審判。故本件合併辯論之案件均
    得由獨任法官進行審理，合先敘明。
二、按「被告以外之人於審判外之陳述，雖不符前四條之規定，
    而經當事人於審判程序同意作為證據，法院審酌該言詞陳述
    或書面陳述作成時之情況，認為適當者，亦得為證據。當事
    人、代理人或辯護人於法院調查證據時，知有第159 條第1
    項不得為證據之情形，而未於言詞辯論終結前聲明異議者，
    視為有前項之同意」，刑事訴訟法第159 條之5 定有明文。
    又當事人、代理人或辯護人於調查證據時，知有本法第159
    條之5 第1 項不得為證據之情形，卻表示「對於證據調查無
    異議」、「沒有意見」等意思，而未於言詞辯論終結前聲明
    異議者，應視為已有將該等傳聞證據採為證據之同意（參見
    該條之立法理由）。本件檢察官及被告於本院準備程序，就
    本判決所引用各項證據（含傳聞證據、非傳聞證據及符合法
    定傳聞法則例外之證據）之證據能力，均表示無意見（參本
    院審訴卷第21頁），且於本院言詞辯論終結前，檢察官及被
    告對於卷附具有傳聞證據性質之證據，既均已知其情，均未
    聲明異議，本院認該具有傳聞證據性質之證據，並無任何違
    法取證之不適當情形，以之作為證據使用係屬適當，自得採
    為認定被告犯罪事實之證據。
貳、實體部分：
一、訊據被告對於上揭事實於本院審理時坦承不諱，被告為警查
    獲時所採集之尿液，經送驗結果呈現安非他命、甲基安非他
    命、可待因及嗎啡陽性反應等情，亦有尿液採證代碼對照表
    、高雄市立凱旋醫院濫用藥物尿液檢驗報告各4 紙、高雄市
    立凱旋醫院濫用藥物成品檢驗鑑定書2 紙、高雄市政府警察
    局前鎮分局搜索扣押筆錄、扣押物品目錄表、高雄市政府警
    察局三民第二分局搜索扣押筆錄、扣押物品目錄表各1 紙在
    卷可稽，及上開第一級毒品海洛因4 小包扣案在卷足佐，堪
    認被告之自白與事實相符。又被告前於97年間，因施用毒品
    案件，經本院裁定送觀察勒戒後，認無繼續施用毒品傾向，
    於98年6 月5 日觀察勒戒執行完畢釋放，並經臺灣高雄地方
    法院檢察署檢察官以98年度毒偵緝字第197 號為不起訴處分
    確定，亦有臺灣高等法院被告前案紀錄表存卷可參，自應依
    法追訴審判。是本案事證明確，被告上揭施用第一、二級毒
    品（施用吸收持有部分詳後述）、持有第一級毒品之犯行洵
    堪認定，應予依法論科。
二、按海洛因、甲基安非他命為毒品危害防制條例第2 條第2 項
    第1 款、第2 款所列管之第一級毒品、第二級毒品，是核被
    告黃美鳳就附表編號1 至4 所為，係犯毒品危害防制條例第
    10條第1 項、第2 項施用第一級、第二級毒品之罪；被告於
    附表編號5 、6 所示之時間、地點尚未施用而持有第一級毒
    品海洛因（重量未達加重之標準），係犯毒品危害防制條例
    第11條第1 項之持有第一級毒品罪（持有毒品目的雖係為施
    用，但施用毒品罪不罰未遂，故此部份仍應論以持有）。被
    告就其所犯附表編號1 至4 施用第一級毒品海洛因、第二級
    毒品甲基安非他命罪部分，其持有第一級毒品海洛因、第二
    級毒品甲基安非他命後，進而施用，其持有之低度行為應被
    其施用之高度行為所吸收，均不另論罪。被告所犯附表編號
    1 至6 所示6 罪，犯意有別，行為互殊，應予分論併罰。爰
    審酌被告於前經觀察勒戒執行完畢釋放後，仍未能徹底戒絕
    毒品，復再犯本件施用第一級毒品、第二級毒品罪及持有第
    一級毒品罪，顯見其自制力不足，無法擺脫毒品，未能體悟
    施用毒品對自己、家人造成之傷害及社會之負擔，惟念所犯
    施用毒品罪乃屬戕害自身身心健康行為，尚未對他人造成實
    害，其行為本身對社會所造成之危害並非直接，反社會性之
    程度應屬較低，及其犯後坦承犯行已有悔意等一切情狀，分
    別量處如附表編號1 至6 所示之刑，並定應執行刑。
三、而扣案之白色粉末4 小包（毒品驗前淨重0.111 公克，驗後
    淨重0.104 公克；驗前淨重0.137 公克、驗後淨重0.128 公
    克；驗前淨重0.090 公克、驗後淨重0. 081公克；驗前淨重
    0.084 公克，驗後淨重0.075 公克）經送高雄市立凱旋醫院
    檢驗結果，均檢驗出含第一級毒品海洛因成分，有上揭濫用
    藥物成品檢驗鑑定書2 紙在卷可參，足認扣案之物品為第一
    級毒品海洛因；另直接包裝上開毒品之包裝袋4 個，因其上
    殘留之毒品難以析離，且無析離之實益與必要，應視同毒品
    ，均依毒品危害防制條例第18條第1 項前段之規定，併予宣
    告沒收銷燬之。又送驗耗損部分之毒品因業已滅失，爰不另
    宣告沒收銷燬，併予說明。
據上論斷，應依刑事訴訟法第273 條之1 第1 項、第284 條之1
、第299 條第1 項前段，毒品危害防制條例第10條第1 項、第2
項、第11條第1 項、第18條第1 項前段，刑法第11條、第51條第
5 款，判決如主文。
本案經檢察官吳明駿到庭執行職務。
中    華    民    國   100    年    6     月    29    日
                    事第十九庭  法  官  黃宣撫
以上正本證明與原本無異。
如不服本判決應於收受送達後10日內向本院提出上訴書狀，並應
敘述具體理由；如未敘述上訴理由者，應於上訴期間屆滿後20日
內向本院補提理由書（均須按他造當事人之人數附繕本）「切勿
逕送上級法院」。
中    華    民    國   100    年    6     月    30    日
                                書記官  葉正昭
附錄本案論罪科刑法條：
毒品危害防制條例第10條
施用第一級毒品者，處 6 月以上 5 年以下有期徒刑。
施用第二級毒品者，處 3 年以下有期徒刑。
毒品危害防制條例第11條
持有第一級毒品者，處3 年以下有期徒刑、拘役或新臺幣5 萬元
以下罰金。
持有第二級毒品者，處2 年以下有期徒刑、拘役或新臺幣3 萬元
以下罰金。
持有第一級毒品純質淨重十公克以上者，處1 年以上7 年以下有
期徒刑，得併科新臺幣1 百萬元以下罰金。
持有第二級毒品純質淨重二十公克以上者，處6 月以上5 年以下
有期徒刑，得併科新臺幣70萬元以下罰金。
持有第三級毒品純質淨重二十公克以上者，處3 年以下有期徒刑
，得併科新臺幣30萬元以下罰金。
持有第四級毒品純質淨重二十公克以上者，處1 年以下有期徒刑
，得併科新臺幣10萬元以下罰金。
持有專供製造或施用第一級、第二級毒品之器具者，處1 年以下
有期徒刑、拘役或新臺幣1 萬元以下罰金。
附表：
┌─┬────┬────┬──────┬───────┬───────┐
│編│  時間  │  地點  │  行為方式  │   查獲時地   │   宣告罪刑   │
│號│        │        │            │              │              │
├─┼────┼────┼──────┼───────┼───────┤
│1 │98年10月│高雄地區│以針筒注射方│於98年10月10日│黃美鳳施用第一│
│  │10日下午│某處    │式，施用第一│下午4 時許在高│級毒品，處有期│
│  │5時30 分│        │級毒品海洛因│雄市前金區五福│徒刑柒月。    │
│  │許回溯72│        │1次         │三路61號11樓之│              │
│  │小時內某│        │            │20住處前，因行│              │
│  │時      │        │            │跡可疑為警盤查│              │
│  │        │        │            │，經其同意為警│              │
│  │        │        │            │採集尿液送驗，│              │
│  │        │        │            │檢驗結果呈嗎啡│              │
│  │        │        │            │陽性反應      │              │
├─┼────┼────┼──────┼───────┼───────┤
│2 │99年1月1│高雄市前│以針筒注射方│於99年1 月15日│黃美鳳施用第一│
│  │5 日下午│金區五福│式，施用第一│下午5 時30分許│級毒品，處有期│
│  │6 時50分│三路61號│級毒品海洛因│在高雄市鳳山區│徒刑柒月。    │
│  │許回溯72│11樓之20│1次         │光華東路與國泰│              │
│  │小時內某│住處    │            │路口，因行跡可│              │
│  │時      │        │            │疑為警盤查，經│              │
│  │        │        │            │其同意採集尿液│              │
│  │        │        │            │送驗，檢驗結果│              │
│  │        │        │            │呈嗎啡及甲基安│              │
│  │        │        │            │非他命、安非他│              │
│  │        │        │            │命陽性反應    │              │
├─┼────┼────┼──────┼───────┼───────┤
│3 │99年2月4│高雄地區│以不詳方式施│於99年2 月4 日│黃美鳳施用第一│
│  │日下午8 │某處    │用第一次毒品│下午5 時40分許│級毒品，處有期│
│  │時10分許│        │海洛因1次   │在高雄市鳳山區│徒刑柒月。    │
│  │回溯72小│        │            │錦田路與南光街│              │
│  │時內某時│        │            │口，因行跡可疑│              │
│  │        │        │            │為警盤查，經其│              │
│  │        │        │            │同意採集尿液送│              │
│  │        │        │            │驗，檢驗結果呈│              │
│  │        │        │            │嗎啡、可待因陽│              │
│  │        │        │            │性反應        │              │
├─┼────┼────┼──────┼───────┼───────┤
│4 │99年1月1│高雄地區│以不詳方式施│同編號2       │黃美鳳施用第二│
│  │5日下午6│某處    │用第二級毒品│              │級毒品，處有期│
│  │時50分許│        │甲基安非他命│              │徒刑月。    │
│  │回溯96小│        │1次         │              │              │
│  │時內某時│        │            │              │              │
├─┼────┼────┼──────┼───────┼───────┤
│5 │98年10月│高雄市大│向姓名年藉不│於98年10月10日│黃美鳳持有第一│
│  │10日下午│寮區某處│詳綽號「大頭│下午4 時許，在│級毒品，處有期│
│  │2 時許  │。      │」之成年男子│高雄市前金區五│徒刑月，扣案│
│  │        │        │購買第一級毒│福三路61號11樓│之第一級毒品海│
│  │        │        │品海洛因1 包│之20住處前，因│洛因壹包含包裝│
│  │        │        │後，尚未施用│行跡可疑為警盤│袋（毒品驗前淨│
│  │        │        │而持有之。  │查，當場主動由│重0.111 公克，│
│  │        │        │            │皮包內取出第一│驗後淨重0.104 │
│  │        │        │            │級毒品海洛因1 │公克）沒收銷燬│
│  │        │        │            │小包（驗前淨重│之。          │
│  │        │        │            │0.111 公克，驗│              │
│  │        │        │            │後淨重0.104 公│              │
│  │        │        │            │克）          │              │
├─┼────┼────┼──────┼───────┼───────┤
│6 │99年1月1│高雄市鳳│向姓名年藉不│於99年1 月15日│黃美鳳持有第一│
│  │5日下午5│山區國泰│詳之成年男子│下午5 時30分許│級毒品，處有期│
│  │時許    │路之公園│購買第一級毒│在高雄市鳳山區│徒刑月，扣案│
│  │        │某處。  │品海洛因3 包│光華東路與國泰│之第一級毒品海│
│  │        │        │，尚未施用而│路口，因行跡可│洛因包含包裝│
│  │        │        │持有之。    │疑為警盤查，當│袋（毒品驗前淨│
│  │        │        │            │場主動由褲子口│重0.137 公克、│
│  │        │        │            │袋內取出第一級│驗後淨重0.128 │
│  │        │        │            │毒品海洛因3 小│公克；驗前淨重│
│  │        │        │            │包（驗前淨重0.│0.090 公克、驗│
│  │        │        │            │137 公克、驗後│後淨重0.081 公│
│  │        │        │            │淨重0.128 公克│克；驗前淨重0.│
│  │        │        │            │；驗前淨重0.09│084 公克，驗後│
│  │        │        │            │0 公克、驗後淨│淨重0.075 公克│
│  │        │        │            │重0.081 公克；│），均沒收銷燬│
│  │        │        │            │驗前淨重0.084 │之。          │
│  │        │        │            │公克，驗後淨重│              │
│  │        │        │            │0.075公克）   │              │
└─┴────┴────┴──────┴───────┴───────┘